【裁判字號】    89,上易,4574
【裁判日期】    900209
【裁判案由】    贓物等
【裁判全文】
臺灣高等法院刑事判決                          八十九年度上易字第四五七四號
    上  訴  人
    即  被  告  丙○○
右上訴人因偽造文書案件，不服臺灣板橋地方法院八十九年度易字第二九一七號，中
華民國八十九年十月二十日第一審判決（起訴案號：臺灣板橋地方法院檢察署八十九
年度偵緝字第一九八號）提起上訴，本院判決如左：
    主  文
原判決撤銷。
丙○○收受贓物，累犯，處有期徒刑陸月，如易科罰金，以參佰元折算壹日。扣案黃
燕玲駕駛執照上變造部分即丙○○照片壹張沒收。又連續意圖為自己不法之所有，而
侵占遺失物，處罰金肆仟元，如易服勞役以參佰元折算壹日。
    事  實
一、丙○○於民國八十三年間因違反麻醉藥品管理條例案件，經原審法院判處有期徒
    刑五月確定，嗣於八十四年八月十日易科罰金執行完畢，又於八十六年間因違反
    麻醉藥品管理條例案件，經原審法院判處有期徒刑六月，於八十六年九月二日易
    科罰金執行完畢；竟不知悔改，與不詳真實姓名，自稱「林文輝」之成年男子，
    共同基於變造他人駕駛執照之犯意，於八十六年初，由丙○○提供其本人之相片
    一張予該自稱「林文輝」之成年男子，再由該「林文輝」之人於不詳時地，將丙
    ○○之相片換貼在黃燕玲之駕駛執照上面（黃燕玲之駕駛執照係於民國年月日遺
    失），而變造黃燕玲之駕駛執照，足以生損害於黃燕玲；並交付丙○○，丙○○
    明知前揭經變造之黃燕玲駕駛執照係來源不明之贓物，竟仍基於收受贓物之故意
    ，仍予收受。丙○○復於八十八年九月間，分別在台北縣永和市○○路等處，先
    後拾得林美華、甲○○之駕駛執照各一張（林美華之駕駛執照係於八十八年九月
    初在臺北市○○路○段二一一號住處失竊、甲○○之駕駛執照係於八十八年七月
    間在臺北縣永和市○○○○乙○之身分證一張（乙○之身分證係於八十五年間遺
    失），竟分別基於意圖為自己不法之所有，基於概括犯意而將之侵占入己。嗣於
    八十八年（起訴書誤載八十九年）九月十五日十六時三十分許，在台北縣永和市
    ○○路○段一九六巷二之三號五樓為警查獲，並扣得前揭變造完成之黃燕玲駕駛
    執照一張、林美華駕駛執照一張、甲○○駕駛執照一張、乙○身分證一張。
二、案經甲○○、乙○訴由臺北縣警察局報請臺灣板橋地方法院檢察署檢察官偵查起
    訴。
    理  由
一、上訴人即被告丙○○經合法傳喚未到庭；但查右揭事實，業據被告於偵查、原審
    審理及本院調查時坦承不諱（見八十九年度偵緝字第一九八號卷第三七頁背面、
    原審卷第三十五頁及本院九十年一月八日訊問筆錄），並據被害人林美華、甲○
    ○、乙○於警訊中指訴實在。此外，並有變造駕駛執照一張扣案可證，復有林美
    華、甲○○、乙○等人出具之贓物認領保管單三張附卷可證。本件事證明確，被
    告犯行堪以認定。
二、核被告所為，係犯刑法第二百十二條之變造特種文書罪、同法第三百四十九條第
    一項之收受贓物罪及同法第三百三十七條之侵占遺失物罪。被告與「林文輝」就
    變造黃燕珍駕駛執照部分，有犯意聯絡與行為分擔，為共同正犯。又被告所犯上
    開變造特種文書罪與收受贓物罪間，有方法結果之牽連關係，為牽連犯，應從一
    重之收受贓物罪處斷。又被告先後三次侵占被害人林美華、甲○○之駕駛執照及
    乙○之身分證，時間密接，犯罪構成要件相同，顯係基於概括之犯意為之，為連
    續犯，應依刑法第五十六條之規定，論以一罪，並加重其刑。所犯收受贓物、侵
    占遺失物二罪，應予分論併罰。又被告於民國八十六年間因違反麻醉藥品管理條
    例案件，經原審法院判處有期徒刑六月，於八十六年九月二日易科罰金執行完畢
    ，有卷附被告全國前案紀錄表可按，其於五年內再犯本案之贓物罪，為累犯，就
    此部分應依刑法第四十七條之規定加重其刑。被告行為後，刑法第四十一條業於
    民國九十年一月修正，同年月十日經總統公布施行，依修正後之刑法第四十一條
    規定「犯最重本刑為五年以下有期徒刑以下之刑之罪，而受六個月以下有期徒刑
    或拘役之宣告，因身體、教育、職業、家庭之關係，執行顯有困難者，得以一元
    以上三元以下折算一日易科罰金。但確因不執行所宣告之刑難收矯正之效，或難
    以維持秩序者，不在此限。」又前述易科罰金之折算，業據罰金罰鍰提高標準條
    例第二條前段規定，就其原定數額，提高為一百倍折算一日。經比較新舊法之結
    果，新法對被告並無不利，依刑法第二條第一項前段規定，適用修正後刑法第四
    十一條，諭知易科罰金之折算標準。
三、原審予以論罪科刑，固非無見，但查：
  (一)詰之被告固坦承交付照片予該林文輝之人用以變造黃燕玲之駕駛執照，但矢口否
    認有行使該駕駛執照，遍查全卷亦無其他積極證據足認被告曾行使該變造之駕駛
    執照；乃原審竟於事欄記載被告收受黃燕玲之身分證後供己行使，並於理由欄內
    由認定被告此部分之犯行，係犯行使變造私文書罪，即有未合。
  (二)被害人林美華之駕駛執照係於八十八年九月初在臺北市○○路○段二一一號住處
    失竊；甲○○之駕駛執照係於八十八年七月間在臺北縣永和市○○○乙○之身分
    證係於八十五年間遺失；業據被害人林美華、甲○○、乙○分別於警訊中指訴在
    卷，衡情被告不可能於同時地拾得，應係被告分別於不同時地所拾得並予侵占入
    己，乃原審竟認上開身分證及駕駛執照係被告同時地拾得並予侵占入己，而論以
    想像競合犯，亦有未合。
四、被告上訴意旨，認原判決量刑過重，指摘原判決不當求予撤銷改判，固有未合，
    但原判決既有不當，自屬無可維持，自應由本院將原判決予以撤銷改判；爰審酌
    被告犯罪之動機、目的、智識程度、犯罪後態度等一切情狀，量處如主文第二二
    項所示之刑，並諭知有期徒刑如易科罰金、罰金如易服勞役，均以參百元折算一
    日。扣案之變造黃燕玲駕駛執照一張，其上之被告丙○○相片一張，為其所有，
    且供其犯罪使用，應依法宣告沒收。
五、被告經合法傳喚，無正當理由不到庭，爰不待其陳述，逕行判決。
據上論斷，應依刑事訴訟法第三百六十九條第一項前段、第三百六十四條、第三百七
十一條、第二百九十九條第一項前段、刑法第二條第一項前段、第三百四十九條第一
項、第二百十二條、第三百三十七條、第五十五條、第五十六條、第四十七條、修正
後第四十一條、第四十二條第二項、罰金罰鍰提高標準條例第一條第一項、第二條，
判決如主文。本案經檢察官陳明光到庭執行職務。
中    華    民    國     九十     年       二       月        九        日
                          臺灣高等法院刑事第十八庭
                              審判長法  官  吳      敦
                                    法  官  吳  明  峰
                                    法  官  林  陳  松
右正本證明與原本無異。
不得上訴。
                                    書記官  鎖  瑞  嶺
中    華    民    國     九十     年       二       月       十二       日
附錄本案論罪科刑法條全文：
刑法第三百四十九條第一項
收受贓物者，處三年以下有期徒刑、拘役或五百元以下罰金。
刑法第二百十二條
偽造、變造護照、旅券、免許證、特許證及關於品行、能力、服務或其他相類之證書
、介紹書，足以生損害於公眾或他人者，處一年以下有期徒刑，拘役或三百元以下罰
金。
刑法第三百三十七條
意圖為自己或第三人不法之所有，而侵占遺失物、漂流物或其他離本人所持有之物者
，處五百元以下罰金。


司法院資訊處製作；財團法人民間司法改革基金會備份。
